【裁判字號】    98,訴,1184
【裁判日期】    990416
【裁判案由】    違反槍砲彈藥刀械管制條例等
【裁判全文】
臺灣桃園地方法院刑事判決              98年度訴字第1184號
公  訴  人  臺灣桃園地方法院檢察署檢察官
被      告  甲○○
指定辯護人  鄭曄祺律師
上列被告因違反槍砲彈藥刀械管制條例等案件，經檢察官提起公
訴（98年度偵緝字第1518號），本院判決如下：
    主  文
甲○○共同未經許可，持有衝鋒槍，處有期徒刑柒年，併科罰金
新臺幣參拾萬元，罰金如易服勞役，以銀元參佰元即新臺幣玖佰
元折算壹日，以罰金總額與陸個月之日數比例折算。扣案如附表
所示制式衝鋒槍壹枝、制式手槍貳枝、制式子彈貳佰陸拾顆均沒
收。
    事  實
一、甲○○原在址設桃園縣楊梅鎮「空中監獄PUB 」擔任副總之
    職務；而乙○○、丙○○、羅治偉（前揭3 人所犯共同持有
    槍彈及恐嚇犯行，分經本院94年度訴字第1127號、97年度訴
    字第637 號判決確定在案）係舊識，渠等3 人常相約至「空
    中監獄PU B」消費，而漸與甲○○熟識，且因常接受甲○○
    餽贈零用錢、生活費，均尊稱甲○○為「老大」且對之言聽
    計從；另丁○○（所犯共同持有槍彈及恐嚇犯行，業經本院
    94年度訴字第1127號判決確定在案）係「空中監獄PUB 」前
    任副總，與甲○○認識，並透過甲○○與乙○○、丙○○、
    羅治偉等人認識。嗣甲○○因故與他人發生糾紛，竟意圖持
    有槍、彈以恐嚇他人生命、身體安全，明知具殺傷力如附表
    編號一至三所示之制式衝鋒槍、手槍及如附表編號四所示之
    制式子彈，分屬槍砲彈藥刀械管制條例第4 條第1 項第1 、
    2 款所列管之管制物品，非經許可，不得持有，竟自民國93
    年11月14日前某日起，以不詳管道同時取得如附表所示具殺
    傷力之槍、彈（按下述甲○○指示乙○○等人向各該被害人
    開槍恐嚇所使用之子彈，均業經開槍擊發，所餘彈頭及彈殼
    均未扣案，尚難遽認具殺傷力），嗣並指示真實姓名年籍不
    詳綽號「小周」之成年男子負責保管上開槍、彈。進而分別
    與乙○○、丙○○、羅治偉、丁○○、「小周」等人為下列
    行為：
（一）甲○○於民國93年11月14日前某日，以電話指示乙○○前
      往桃園縣楊梅鎮「水美國小」附近，向綽號「小周」之成
      年男子拿取上開槍、彈後，再找羅治偉一同前往廖浩竹所
      經營位在桃園縣中壢市○○○路○ 段98號之「大城市遊樂
      場」開槍恐嚇。乙○○接獲上開指示後，於93年11月14日
      晚間7 時前某時，先與「小周」聯絡，2 人並相約在桃園
      縣楊梅鎮「水美國小」附近，向「小周」拿取如附表編號
      三所示制式貝瑞塔手槍1 枝（槍枝管制編號0000000000）
      及子彈3 顆，再聯絡羅治偉告知甲○○指派之任務，並要
      求其預先向不知情之友人借用不詳車號之機車1 部後，即
      開車前往羅治偉位在桃園縣楊梅鎮之住處與羅治偉會合。
      甲○○、羅治偉、乙○○、綽號「小周」之成年男子4 人
      遂共同基於持有制式手槍，以恐嚇他人生命、身體安全之
      犯意聯絡，於同日晚間7 時許，由羅治偉騎乘所借得之機
      車搭載乙○○前往上述「大城市遊樂場」前，由乙○○手
      持裝有上揭子彈3 顆之制式貝瑞塔手槍朝該店招牌射擊3
      槍示威（毀損部分未據告訴），共同以此加害生命、身體
      安全之事恫嚇廖浩竹，致廖浩竹因此心生畏懼致生危害於
      安全。開槍後，乙○○、羅治偉旋共乘機車逃逸，乙○○
      嗣後再將該制式貝瑞塔手槍交還綽號「小周」之成年男子
      。
（二）甲○○又於93年11月27日前某日，電話聯絡乙○○，指示
      乙○○轉告羅治偉及丙○○，於93年11月27日前往「水美
      國小」附近，向「小周」拿取上開槍、彈，再前往莊勝忠
      、莊福君兄弟所經營位在桃園縣楊梅鎮○○路116 巷5 之
      1 號之「皇家KTV 」開槍恐嚇。乙○○接獲上開指示後，
      旋將甲○○之指示轉告羅治偉、丙○○。甲○○、乙○○
      、羅治偉、丙○○、綽號「小周」之成年男子5 人遂共同
      基於持有制式手槍以恐嚇他人生命、身體安全之犯意聯絡
      ，由羅治偉於93年11月27日，騎乘機車搭載丙○○，前往
      「水美國小」附近，丙○○再向「小周」拿取如附表編號
      二所示之制式90手槍1 枝（槍枝管制編號0000000000）及
      子彈5 顆後，羅治偉即騎乘機車搭載丙○○，於同日晚間
      10 時 許，前往上開「皇家KTV 」前，由丙○○持上開制
      式90 手 槍朝「皇家KTV 」大門口射擊5 槍示威（毀損部
      分未據告訴），共同以上開加害生命、身體安全之事恫嚇
      ，致莊勝忠、莊福君因此均心生畏懼而生危害於安全。事
      後，羅治偉、丙○○旋共乘機車逃逸。丙○○再將該制式
      90手槍交予乙○○轉交綽號「小周」之成年男子。
（三）甲○○又於93年12月9 日前某日，以電話聯絡乙○○，指
      示其偕同羅治偉，於93年12月9 日，前往「水美國小」附
      近，向綽號「小周」之成年男子拿取槍、彈後，再與羅治
      偉、丙○○、丁○○一同前往「皇家KTV 」開槍恐嚇。乙○○接獲上開指示後，旋將甲○○之指示分別轉告羅治偉
      、丙○○、丁○○。甲○○、乙○○、羅治偉、丙○○、
      丁○○、綽號「小周」之成年男子6 人遂共同基於持有制
      式衝鋒槍、制式手槍，以恐嚇他人生命、身體安全之犯意
      聯絡，由羅治偉於93年12月9 日駕車搭載乙○○，前往「
      水美國小」附近，向「小周」拿取如附表編號一所示之德
      國製制式MP5 衝鋒槍1 枝（槍枝管制編號0000000000）、
      附表編號二、三所示制式貝瑞塔手槍、90手槍各1 枝，及
      約30顆子彈，再由羅治偉駕車搭載乙○○與丙○○、丁○○會合，丙○○、丁○○坐上羅治偉所駕車輛，並改由丙○○負責開車，乙○○、羅治偉、丙○○、丁○○4 人在
      車內議定至「皇家KTV 」開槍時仍由丙○○繼續駕車，由
      乙○○、羅治偉、丁○○分持制式貝瑞塔手槍、制式90手
      槍、制式MP5 衝鋒槍開槍射擊。嗣一行人抵達「皇家KTV
      」時，羅治偉先持制式90手槍下車警戒，乙○○、丁○○
      分持制式貝瑞塔手槍、MP5 衝鋒槍，一同朝「皇家KTV 」
      大門口射擊約30槍示威（毀損部分未據告訴），共同以上
      開加害生命、身體安全之事恫嚇莊勝忠、莊福君，致莊勝
      忠、莊福君均心生畏懼致生危害於安全。事後，乙○○、
      羅治偉、葉明郎旋共乘丙○○駕駛之自小客車逃逸，羅治
      偉、丁○○所持上開槍枝嗣均交予乙○○一併返還「小周
      」。
（四）甲○○於94年2 月27日又以電話聯絡乙○○，要其向「小
      周」拿取前述槍、彈，並指示乙○○轉告丙○○、羅治偉
      、丁○○持該等槍、彈，欲找某真實姓名年籍均不詳之人
      尋仇。乙○○接獲指示後，遂轉告丙○○、羅治偉、丁○○上情，要丙○○租車，並與「小周」聯絡相約拿取槍、
      彈，羅治偉於同日某時駕駛乙○○之車輛搭載乙○○前往
      「水美國小」附近，由乙○○向「小周」拿取如附表所示
      之制式衝鋒槍1 枝、制式手槍2 枝及制式子彈274 顆後，
      乙○○、羅治偉即各自返家。嗣於同日晚間，丙○○駕駛
      向「鴻純小客車租賃有限公司」租用之自小客車（車牌則
      懸掛丙○○自行私下竊取葉斯珍所有之車牌號碼「AB─
      4165 」 號2 面，此部分未據檢察官起訴）先向乙○○拿
      取前揭槍、彈放置該車上，乙○○因另有事須處理而未上
      車，丙○○駕駛上開車輛至羅治偉位在桃園縣楊梅鎮住處
      搭載羅治偉，再駕車前往「水美國小」附近搭載丁○○，
      迨羅治偉、丙○○、丁○○等人欲前往搭載乙○○，而於
      94年2 月28日凌晨1 時15分許，行經桃園縣新屋鄉望間村
      10鄰產業道路，經巡邏警員查覺該小客車懸掛失竊之車牌
      而上前盤查，當場查獲丙○○、丁○○，並經警在上揭小
      客車內扣得如附表所示槍、彈，羅治偉則趁隙逃逸，再陸
      續查悉上情。
二、案經桃園縣政府警察局楊梅分局報告臺灣桃園地方法院檢察
    署檢察官偵查起訴。
    理  由
壹、證據能力方面：
一、按被告以外之人於偵查中向檢察官所為之陳述，除顯有不可
    信之情況者外，得為證據，刑事訴訟法第159 條之1 第2 項
    定有明文。因檢察官代表國家偵查犯罪時，原則上均能遵守
    法定程式，且被告以外之人如有具結能力，仍應依法具結，
    以擔保其係據實陳述，故規定「除顯有不可信之情況者外」
    ，得為證據（最高法院93年度臺上字第2397號判決意旨參照
    ）。查證人廖浩竹、莊勝忠、莊福君、姜文昌於偵查中之證
    述，以及共犯乙○○、丙○○、羅治偉、丁○○於偵查中以
    證人身分具結所為證述之內容，因其等均於偵查中同意具結
    而為證述，有各該證人結文可證，依現存證據亦查無顯不可
    信情況，依上說明，證人廖浩竹、莊勝忠、莊福君、姜文昌
    、乙○○、丙○○、羅治偉、丁○○於檢察官偵查中具結後
    所為之證述，自有證據能力。
二、次按被告以外之人於審判外之言詞或書面陳述，除法律有規
    定者外，不得作為證據；被告以外之人於審判外之陳述，經
    當事人於審判程序同意作為證據，法院審酌該言詞陳述或書
    面陳述作成時之情況，認為適當者，亦得為證據。當事人、
    代理人或辯護人於法院調查證據時，知有第159 條第1 項不
    得為證據之情形，而未於言詞辯論終結前聲明異議者，視為
    有前項之同意，刑事訴訟法第159 條第1 項及第159 條之5
    分別定有明文。查證人羅治偉於警詢中所為陳述，固屬傳聞
    證據，惟檢察官、被告及其辯護人就前揭審判外陳述之證據
    能力，於本院準備程序及審判期日時均不爭執，且迄至言詞
    辯論終結前亦未再聲明異議。經核上開證據資料製作時之情
    況，查無違法不當或證明力明顯過低之瑕疵，亦認為以之作
    為證據應屬適當，而有證據能力。
三、再按被告以外之人於審判外之言詞或書面陳述，除法律有規
    定者外，不得作為證據；被告以外之人於檢察事務官、司法
    警察官或司法警察調查中所為之陳述，與審判中不符時，其
    先前之陳述具有較可信之特別情況，且為證明犯罪事實存否
    所必要者，得為證據，刑事訴訟法第159 條第1 項、第159
    條之2 分別定有明文。是依上開條文規定，被告以外之人於
    檢察事務官、司法警察（官）調查時所為之陳述，屬傳聞證
    據，依同法第159 條規定，本無證據能力，必須「具有較可
    信之特別狀況」及「必要性」二要件，始例外得適用上開第
    159 條之2 規定，認有證據能力，採為證據。而所謂「具有
    較可信之特別情況」係屬於證據能力之要件，法院應就偵查
    或調查筆錄製作之原因、過程及其功能等加以觀察其信用性
    予以判斷；又此之「必要性」要件，必須該陳述之重要待證
    事實部分，與審判中之陳述有所不符，包括先前之陳述詳盡
    、於後簡略，甚至改稱忘記、不知道等，雖非完全相異，但
    實質內容已有不符者在內（最高法院96年度臺上字4304號、
    96年度臺上字第4365號、96年度臺上字第4414號判決意旨參
    照）。本件被告之辯護人雖主張被告乙○○、丙○○、丁○○於警詢中之供述為審判外之陳述，無證據能力云云（見本
    院98年度訴字第1184號卷第28頁），惟查，共犯乙○○、丙○○、丁○○均係被告甲○○是否有共同持有槍、彈以恐嚇
    犯行之重要證人，且證人乙○○、丙○○、丁○○於警詢時
    就被告甲○○如何指示渠等向綽號「小周」之成年男子拿取
    如附表所示之槍、彈及如事實一（一）至（三）所示之子彈
    ，再前往甲○○指示之地點開槍恐嚇等情節陳述詳盡，嗣於
    本院審理時，證人乙○○、丙○○、丁○○均證稱渠等於同
    案警詢時之記憶較為清晰，於本案審理中因時間間隔久遠，
    記憶已有不清等語（見本院98年度訴字第1184號卷第59 頁
    背面、第104 頁、第107 頁），證人丙○○、乙○○、丁○○於本院審理時，距離案發時點確已相隔超過5 年，且渠等
    於本件係當庭指訴被告甲○○是否有共同持有槍、彈以恐嚇
    他人之行為，依此外部情況，亦顯有受不當外力干擾，內在
    之壓力及事後串謀之可能性。至渠等於製作警詢筆錄時，陳
    述被告甲○○上開犯行之情，應屬較不受不當外力干擾、且
    係較少內在壓力下所為之陳述，堪見證人丙○○、乙○○、
    丁○○於警詢中之陳述均具有「較可信之特別情況」，且證
    人丙○○、乙○○、丁○○於警詢中之陳述，乃證明被告甲○○犯罪事實之存否所不可欠缺，具有「必要性」，是依刑
    事訴訟法第159 條之2 規定，其等於警詢中之陳述，應具有
    證據能力。被告之辯護人主張證人丙○○、乙○○、丁○○
    於警詢中之供述均無證據能力云云，並不可採。
四、另卷附內政部警政署刑事警察局94年2 月28日刑鑑字第0940
    029728號槍彈鑑定書所載鑑定意見（附於臺灣桃園地方法院
    檢察署94年度偵字第4208號偵查卷宗第57至64頁），雖亦為
    被告以外之人於審判外之書面陳述，性質屬傳聞證據，惟觀
    諸刑事訴訟法第159 條修正理由所示：本條所謂「法律有規
    定者」，係指本法第159 條之1 至第159 條之5 及第206 條
    等規定。而刑事訴訟法第206 條第1 項規定：「鑑定之經過
    及其結果，應命鑑定人以言詞或書面報告」，且按司法警察
    等偵查輔助人員於案件未移送檢察官偵查前之調查犯罪階段
    ，先行將查扣之槍彈等證物，送請檢察機關概括選任之專責
    鑑定機關實施鑑定，基於檢察一體原則，該鑑定機關亦應視
    同受承辦檢察官所選任或囑託而執行鑑定業務，其等出具之
    書面鑑定報告乃現行刑事訴訟法第206 條所定之鑑定人書面
    報告，屬傳聞證據法則之例外，應具有證據能力。查內政部
    警政署刑事警察局係經臺灣高等法院檢察署檢察長概括選任
    有關槍砲、彈藥之鑑定機關，已為臺灣高等法院檢察署92年
    9 月9 日檢文允字第0921001203號函所明示，且行之多年，
    本案承辦之桃園縣政府警察局楊梅分局依前開函文所為概括
    選任鑑定機關之意旨，於偵查之前階段，將查扣之槍、彈，
    送請內政部警政署刑事警察局進行鑑定，該局因此所出具之
    鑑驗意見，為實施鑑定之人員依專業知識經驗陳述其判斷意
    見，況被告及其辯護人對此並不爭執，是認亦有證據能力。
五、至本件認定事實所引用之卷內其餘卷證資料（包括文書證據
    及物證），並無證據證明係公務員違背法定程序所取得，被
    告及辯護人於審判程序中復均未於言詞辯論終結前表示異議
    ，且卷內之文書證據及物證，亦無刑事訴訟法第159 條之4
    之顯有不可信之情況與不得作為證據之情形，則依刑事訴訟
    法第159 條之5 之規定，本件認定事實所引用之所有文書證
    據及物證，均有證據能力，合先敘明。
貳、實體方面：
一、訊據被告甲○○固然承認其認識乙○○、羅治偉、丙○○、
    丁○○，及有以電話恐嚇「皇家KTV 」等事實，惟矢口否認
    有共同持有槍、彈以恐嚇他人之犯行，辯稱：伊不是乙○○
    、羅治偉、丙○○的老大，也沒有指示「小周」保管如附表
    所示之槍、彈，乙○○、羅治偉、丙○○、丁○○所為開槍
    恐嚇犯行均非伊所指示，與伊無關，伊只有在大陸地區參與
    詐騙集團，按照該集團之指示打電話向「皇家KTV 」恫稱有
    年輕人要跑路，要給他們跑路費云云。
二、經查：
（一）前揭犯罪事實一（一）部分，業據證人即被害人廖浩竹於
      警詢及本院94年度訴字第1127號乙○○、丙○○、丁○○
      所涉槍砲彈藥刀械管制條例之刑事案件審理中證稱：「伊
      所經營之大城市遊樂場於93年11月14日有遭人開槍，在2
      樓落地窗玻璃有彈孔3 個」等語（見臺灣桃園地方法院檢
      察署94年度偵字第4212號偵查卷宗第45至47頁、本院94年
      度訴字第1127號卷第132 至135 頁）；證人即前往現場處
      理之員警姜文昌於上開94年度訴字第1127號刑事案件審理
      中證稱：「（問：大城市遊樂場之槍擊案是否你承辦？）
      是」、「（問：本件如何破案？）乙○○等人被查獲時扣
      得大批槍械，經我詢問後，乙○○坦承大城市遊樂場這件
      也是他們去開槍的」等語明確（見本院94年度訴字第11
      27 號 卷第146 頁）。
（二）前揭犯罪事實一（二）、（三）部分，亦據證人即被害人
      莊勝忠、莊福君於偵查及本院94年度訴字第1127號刑事案
      件審理中證稱：「其等經營之皇家KTV 於93年11月27日、
      同年10月9 日晚間遭人開槍，第1 次歹徒兩人騎機車，各
      持1 把槍，都射擊在電梯口附近，第2 次是駕駛汽車還開
      槍」等語綦詳（見臺灣桃園地方法院檢察署94年度偵字第
      4212號偵查卷宗第160 至161 頁、本院94年度訴字第1127
      號卷第143 頁）。
（三）又上開犯罪事實一（一）、（二）、（三）、（四）所示
      被告如何指示乙○○、丙○○、羅治偉、丁○○等人，先
      向「小周」拿取槍、彈後，分持該等槍、彈至大城市遊樂
      場、皇家KTV 門口射擊恐嚇等情，亦各據證人即共犯乙○○、丙○○、羅治偉、丁○○於警詢、偵查、本院94年度
      訴字第1127號刑事案件、本院97年度訴字第637 號刑事案
      件審理中及本案審理中證述如下：
   1、證人乙○○於警詢中陳稱：「（問：你於何時何地夥同何
      人犯下槍擊案？）我與羅治偉於93年11月14日晚間7 時許
      ，在中壢市○○○路○段大城市遊樂場犯下槍擊案，另於
      93年12月9 日晚間8 時許，由丙○○開車載我、羅治偉、
      丁○○前往楊梅鎮○○路116 巷5 之8 號皇家KTV 犯下槍
      擊案」、「（問：你犯案時持何種槍枝？分別射擊幾槍？
      ）93年11月14日那次是由羅治偉騎機車載我，我在後座持
      手槍對1 樓招牌共開3 、4 槍，93年12月9 日晚間8 時許
      ，丙○○駕駛租來的自小客車載我到皇家KTV ，我與羅治
      偉分持制式手槍，丁○○持MP5 衝鋒槍，我對該店騎樓天
      花板開了7 、8 槍，羅治偉、丁○○開幾槍我不知道」、
      「（問：為何要前往上開地點開槍？）甲○○指使我們前
      往開槍」、「（問：你與甲○○之關係？為何他指使你們
      前往開槍示威？）我平時稱呼他『桄哥』，因為甲○○告
      訴我開完槍後會給我一筆酬勞，所以我們才遵照他的指示
      前往開槍... 甲○○都用電話指示，要我們其中一人通知
      其他人共同前往開槍」、「（問：甲○○於何時？在何地
      ？將何種槍械交付予何人？數量？型式？槍彈種類為何？
      ）我第一次看到這些槍械是在93年11月間，由甲○○交付
      給一個綽號叫『小周』的男子，我是在楊梅鎮水美國小前
      看到的，型式及種類就是被警方查獲的那些槍彈」、「（
      問：你於何時？何地？如何認識『小周』？見過幾次面？
      ）我於93年8 月間，在空中監獄PUB 由甲○○介紹認識『
      小周』，我陸續在空中監獄見過他，在水美國小前拿槍、
      彈也見過」、「（問：為何甲○○會知悉作案後槍彈會放
      在何處保管？）我們作案後，甲○○會打電話給我們成員
      ，問槍彈交由何人保管」、「（問：你們為何會一起犯下
      槍擊案，由何人召集成員？）我們犯案前都是由甲○○打
      行動電話給我們其中一名成員，由接獲電話的人負責召集
      成員後，『小周』會再指示我們到指定之水美國小取槍彈
      」、「（問：每次槍擊後由誰拿出金錢作為酬勞？如何拿
      取？）未作案之前甲○○會在空中監獄給我們1 至2 萬不
      等的錢」、「（問：甲○○如何指揮你們？是否為你們大
      哥？你們4 人輩份如何？為何要聽從甲○○指揮？）甲○○是我們的大哥，平時都會叫我們買東西跑跑腿，作案時
      都是甲○○在大陸以電話遙控我們作案，我、丙○○、丁○○、羅治偉沒有分輩分，都是他的手下，當然要聽他的
      指揮」、「（問：你前往皇家KTV 槍擊所使用的槍械係從
      何而來？）是甲○○打電話叫我前往開槍，槍是『小周』
      拿來給我的」、「（問：槍擊完後，槍械是由何人保管？
      ）開完槍後甲○○會打電話給我，之後『小周』會來和我
      拿槍」、「（問：你如何將槍械交給『小周』？）甲○○
      會指示我在某個地方等，然後『小周』會來和我拿」、「
      （問：為何要聽甲○○指示開槍? ）因為甲○○是我老大
      」等語（臺灣桃園地方法院檢察署94年度偵字第4212號卷
      第13、14頁，第114 至116 頁，第137 頁）；於偵查中證
      稱：「（問：有無持槍至大城市遊樂場及皇家KTV 開槍？
      ）有，大城市遊樂場是93年11月14日晚間5 、6 時許，跟
      羅治偉一起去，他騎機車載我，我拿制式手槍並開槍，是
      甲○○指示我們去的，皇家KTV 是93年12月9 日晚間8 時
      許，丙○○開車載我、羅治偉、丁○○，我、羅治偉都拿
      制式手槍，丁○○拿長槍，由我們3 人開槍，也是甲○○
      要我們去開槍的... 甲○○在大陸遙控我們犯案」、「（
      問：你與甲○○如何認識？）93年1 月間，在空中監獄
      PUB 認識，他算是我大哥」、「（問：去皇家KTV 開過幾
      次槍？）我只去過1 次，時間是晚上8 時許，但確切日期
      已經不記得，一共有4 個人一起去，持兩支短槍，1 支長
      槍」、「（問：是丙○○開車，你與羅治偉持制式手槍，
      丁○○持MP5 衝鋒槍掃射？）是」、「（問：甲○○有無
      分錢給你們？）沒有，但他平常就會給我們一些零用錢」
      、「（問：是否於93年11月14日晚間7 時許，由羅治偉騎
      機車載你，你坐後座，手持手槍對招牌開3 、4 槍？）是
      」、「（問：為何要至大城市遊樂場開槍？）是甲○○打
      電話叫我們去做的」、「（問：你們去幫甲○○開槍，他
      有無給你們錢？）不是開完槍後給錢，甲○○平時就會給
      我們一些零用錢」、「（問：查獲當日，槍是向何人拿的
      ？）是『小周』約我們在水美國小交給我們」、「（問：
      平時槍是否都放在『小周』那裡？）是，有事時甲○○會
      與他聯絡，由『小周』把槍彈交給我們」、「（問：有之
      前有無見過『小周』？）有，我知道他認識甲○○」、「
      （問：93年11月14日至大城市遊樂場開槍所使用之槍枝是
      否也是『小周』交給你的？）是」、「（問：扣案衝鋒槍
      你看過幾次？）2 至3 次」、「（問：在何場合下有看過
      該衝鋒槍？）甲○○在空中監獄PUB 拿給我看」等語（臺
      灣桃園地方法院檢察署94年度偵字第4212號卷第69、70頁
      ，第83頁，第100 至102 頁，第107 、108 頁，第156 頁
      ），於本院94年度訴字第1127號刑事案件審理時證述：「
      （問：93年11月14日有無至中壢市大城市遊樂場開槍？）
      有」、「（問：跟誰去？）羅治偉」、「（問：槍何來？
      ）槍是甲○○的，是我和羅治偉到水美國小跟『小周』拿
      的」、「（問：93年11月27日有無跟丙○○、羅治偉騎車
      至皇家KTV 開槍？）沒有」、「（問：93年12月9 日是否
      與丙○○、羅治偉、丁○○至皇家KTV 開槍？）有」、「
      （問：那次去何人開槍？）丁○○、羅治偉、我」、「（
      問：為何要到大城市遊樂場開槍？）因為甲○○要我去，
      他說他跟那家店有恩怨，我有問他什麼恩怨，他叫我不要
      問那麼多」、「（問：到皇家KTV 開槍的原因？）也是甲○○叫我們去開槍，因為甲○○與他們有恩怨。開槍前甲○○都會跟我、丁○○、羅治偉聯絡，並叫我們其中一個
      去水美國小跟『小周』拿槍彈」、「（問：去大城市遊樂
      場、皇家KTV 開槍是用哪一支手槍？）都是扣案之制式貝
      瑞塔手槍」、「（問：至皇家KTV 開槍時，羅治偉是否拿
      扣案的90手槍？）是」等語（見本院94年度訴字第1127號
      卷第128 頁至第131 頁）；於本院審理中證稱：「（問：
      你自己所涉與本案相同事實之槍砲案件中，於警詢、偵查
      中所述是否實在？）均實在」、「（問：你自己所涉與本
      案相同事實之槍砲案件中，以證人身分接受交互詰問之所
      述是否實在？）實在，我該回答都回答了，現在時間相隔
      太久，真的不記得了」等語詳實（見本院98年度訴字第11
      84號卷第104 頁）。
   2、證人丙○○於警詢中陳稱：「（問：你於何時、何地開槍
      ？）第1 次是於93年11月27日晚間10時許，我到楊梅鎮○○路116 巷5 之1 號皇家KTV ，持槍朝大門口開5 槍，另
      1 次是93年12月9 日晚間8 時18分許，我負責開車載其他
      人開槍，開了很多槍，我自己沒有開槍」、「（問：第1
      次、第2 次分別跟誰去皇家KTV 開槍？）第1 次是跟羅治
      偉一起開槍，由羅治偉騎機車，我坐後座持槍朝皇家KTV
      大門口開5 槍，第2 次我駕駛承租之汽車，載羅治偉、乙○○、丁○○，我忘記何人拿MP5 衝鋒槍，其他2 人拿手
      槍，朝皇家KTV 大門口槍擊掃射」、「（問：扣案槍枝是
      否為槍擊皇家KTV 之槍枝？）是」、「（問：甲○○於何
      時、何地將該批為警查扣之槍械交給你？或交予何人？）
      我只知道甲○○將1 把長槍、2 把短槍交給『小周』，再
      轉交給乙○○」、「（問：作案後槍械如何保管？為何甲○○會知悉作案後槍械係何人保管？）我只知道作案後乙○○會收回槍械，最後交給誰保管我不知道，甲○○沒有
      打電話給我指示作案，作案前都是乙○○、羅治偉兩人打
      電話聯絡我」、「（問：是誰召集你們去皇家KTV 槍擊？
      ）甲○○先打電話乙○○，再由乙○○將槍送過來去開槍
      」、「（問：每次槍擊後，有無何人拿錢作為報酬？）沒
      有，但平常乙○○每月都會拿4 、5 千元給我，說是甲○○給的生活費」、「（問：甲○○是否為你大哥？為何要
      聽甲○○指揮？）甲○○是我大哥，因為我平常有拿他給
      我的生活費」、「（問：你與乙○○、羅治偉、丁○○有
      無分輩份？）我們4 人沒有分輩份，都是甲○○交代乙○○指揮我們」等語（見臺灣桃園地方法院檢察署94年度偵
      字第4212號卷第23至25頁，第119 、120 頁）；於偵查中
      證稱：「（問：你到皇家KTV 開過幾次槍？）只有93年11
      月27日、12月9 日兩次」、「（問：11月27日以制式手槍
      開槍，是否羅治偉與你一起去？）是」、「（問：12月9
      日以2 支制式手槍與1 支MP5 長槍開槍是否由你、羅治偉
      、乙○○、丁○○一起去？）是」、「（問：94年2 月28
      日你們要持槍去找誰？）是羅治偉叫我開車，我不知道地
      點，也不知道要去找誰」、「（問：羅治偉是否曾經將槍
      交給你去開槍？）是，就是他騎機車載我去皇家KTV 開槍
      那次」、「（問：93年11月27日騎機車2 人雙載去皇家KT
      V 開槍的事誰？）是羅治偉騎機車載我過去開槍」、「（
      問：93年12月9 日是否你、羅治偉、乙○○、丁○○一起
      去皇家KTV 開槍？）是我開車，乙○○、羅治偉持手槍，
      丁○○持長槍，當時沒有說好誰要開槍誰不要開槍，是各
      自開槍」等語（見臺灣桃園地方法院檢察署94年度偵字第
      4212號卷第110 、111 頁，第154 頁）；於本院94年度訴
      字第1127號刑事案件審理中證稱：「（問：93年11月27日
      晚間，有無到皇家KTV 開槍？）有」、「（問：當天是否
      還有人同行？）羅治偉跟我一起去」、「（問：當天槍是
      何人開？）我開的」、「（問：羅治偉在做什麼？）他騎
      機車載我去」、「（問：你持什麼槍？）黑色的手槍」、
      「（問：該槍是否於94年2 月28日被警察查獲扣案？）是
      」、「（問：93年12月9 日，你有無到過皇家KTV 開槍？
      ）有」、「（問：當天何人與你同去？）羅治偉、乙○○
      、丁○○」、「（問：當天何人開槍？）乙○○、丁○○
      」、「（問：為何要去開槍？）甲○○跟人家有恩怨」、
      「（問：你們去開槍與甲○○有何關係？）他是我們老大
      」、「（問：93年11月27日到皇家KTV 開槍的手槍何來？
      ）羅治偉拿來的」、「（問：93年12月9 日去開槍的槍枝
      來源？）羅治偉去拿出來的」、「（問：羅治偉去哪裡拿
      槍？）我只知道他是跟一個叫小周的人拿，我並沒有跟著
      去」、「（問：94年2 月28日被查獲的槍枝與你們去皇家
      KTV 開槍時用的槍是否同一批？）是」、「（問：你或乙○○、丁○○、羅治偉有無人長期保管這些槍枝？）沒有
      」、「（問：何人與皇家KTV 有恩怨？）甲○○跟我說他
      與皇家KTV 有恩怨」、「（問：你去皇家KTV 開槍是何人
      指使你？）甲○○」、「（問：你的老大是甲○○還是乙○○？）甲○○」、「（問：甲○○是否同時也是乙○○
      的老大？）是，我、羅治偉、乙○○都是跟著甲○○的小
      弟」等語（見本院94年度訴自第1127號卷第103 至114 頁
      ）；證人丙○○於本案審理中證述：「（問：現因何案在
      監服刑？）本案槍砲案件」、「（問：是否就是皇家KTV
      兩次槍擊案件及被查獲那次？）是」、「（問：是你自己
      決定犯案還是受人指示？）甲○○是聯絡其他被告，不是
      聯絡我」、「（問：本案槍枝是何人提供？）綽號『小周
      』之男子」、「（問：甲○○是否為你的老大？）是」、
      「（問：是否給你生活費？）是，警詢中所述實在」、「
      （問：在自己所涉與本案相同事實之槍砲案件，於警詢、
      偵審中坦承不諱，你在該案之陳述，是否均為事實？）事
      實，都沒有隱瞞，現在時間太久，記憶不清，應該當時陳
      述為準」等語明確（見本院98年度訴字第1184號卷第58、
      59頁）。
   3、證人羅治偉於偵查中證稱：「（問：93年11月14日是否與
      乙○○到水美國小，向『小周』拿1 把手槍後，由你騎機
      車載乙○○前往大城市遊樂場開槍？）是，確有此事」、
      「（問：提示本院94年訴字第1127號刑事判決認定之犯罪
      事實，有何意見？）93年11月27日、同年12月9 日兩次我
      分別有載丙○○、乙○○去拿槍，但上述3 次我都沒有開
      槍，是別人開的槍，第4 次還沒有去尋仇就被警察抓了」
      等語（見臺灣桃園地方法院檢察署97年度偵緝字第774 號
      偵查卷宗第38、39頁）；於另案審理中供稱：「（問：至
      大城市遊樂場、皇家KTV 開槍的槍枝來源？）甲○○」、
      「（問：是跟何人去開槍？）乙○○、丙○○」、「（問
      ：你知道甲○○有衝鋒槍嗎？）知道，有」、「（問：93
      年11月14日到大城市遊樂場開槍時，是不是你跟乙○○過
      去的？）對，我騎車載他去」、「（問：這次槍如何拿的
      ？）乙○○打電話給我叫我幫忙的時候，我跟他見面時，
      槍已經在他身上」、「（問：該次不是你騎機車載乙○○
      去水美國小拿槍？）不是，去大城市遊樂場開槍那次是乙○○開車來找我，要我在附近跟朋友先借機車，我騎該機
      車載他去大城市遊樂場，槍已經在他身上」、「（問：93
      年12月9 日有沒有去水美國小附近向『小周』拿衝鋒槍、
      制式貝瑞塔手槍、制式90手槍及制式子彈？）有，是我載
      乙○○去拿的」、「（問：扣案槍枝、子彈是哪裡來的？
      ）是甲○○的」、「（問：是直接向甲○○拿的嗎？）不
      是，我開車載我同案跟『小周』拿的」、「（問：93年11
      月27日去皇家KTV 開槍，只有你跟丙○○去？）是」、「
      （問：是你騎機車載丙○○去開槍？）是」、「（問：丙○○是拿手槍嗎？）是」、「（問：是由丙○○拿手槍射
      擊？）是」、「（問：該次槍是不是你騎機車載丙○○去
      跟『小周』拿的？）是，我騎機車載他去，『小周』開車
      過來，丙○○到車上跟他拿槍」、「（問：地點是在水美
      國小附近？）對」、「（問：該次開槍完後，槍如何還給
      『小周』？）開完槍後，丙○○把槍拿給乙○○，乙○○
      轉交給『小周』」、「（問：93年12月9 日晚間，是由丙○○開車載你、乙○○、丁○○一起去皇家KTV 開槍？）
      是」、「（問：這次槍枝如何拿的？）我開車載乙○○到
      水美國小附近跟『小周』拿」、「（問：之後再跟丙○○
      、丁○○會合？）對」、「（問：會合之後，是你跟乙○○坐上丙○○的車？）不是，是他們兩人坐上我們的車」
      、「（問：有改成丙○○負責開車？）對」、「（問：你
      是否記得你拿什麼槍？）手槍」、「（問：乙○○是否拿
      另一支手槍，丁○○拿衝鋒槍？）是」、「（問：這一次
      你拿槍沒有開槍，只有警戒，開槍的是乙○○、丁○○？
      ）對」、「（問：被警方查獲那一次，在車上只有你、丙○○、丁○○？）對」、「（問：那一次的槍是誰去拿的
      ？）乙○○」、「（問：也是跟『小周』拿？）是」、「
      （問：地點相同？）對」、「（問：如何去？）開車」、
      「後來如何跟丙○○、丁○○會合？）我載乙○○去富岡
      乙○○到富岡就將車子開走，槍放在他的車子上，我就自
      己回家了，到晚上的時候，丙○○開租來的車子接我，車
      上放著上開槍械，再去接丁○○」、「（問：是否打算要
      再去接乙○○？）是」、「（問：還沒有接到乙○○就被
      抓了？）是」、「（問：為何到大城市遊樂場、皇家KTV
      開槍？）乙○○說是因為甲○○開的空中監獄PUB 遭人開
      槍，甲○○懷疑跟大城市遊樂場、皇家KTV 有關，所以要
      我們去報復」、「（問：被警方查獲那一次要去尋仇的目
      的？）不清楚，乙○○沒有說」、「（問：該次槍枝還是
      跟『小周』拿的？）對」、「（問：本案發生後，你躲到
      大陸如何生活？）我到大陸去，有跟甲○○碰面，他給我
      兩萬元人民幣，但後來就不見了，我曾在空中監獄替甲○○顧門口，不讓客人帶毒品、槍枝進來，因為有次我沒有
      顧好門，有人帶槍進去開槍，甲○○怪我沒有顧好門，要
      我賠償，我賠不出來，他就要我幫他討回來」、「（問：
      每次槍擊案都是乙○○打電話聯絡你？）是」、「（問：
      為何93年11月27日去皇家KTV 開槍那次，只有你跟丙○○
      去，乙○○沒有出面？）他知道這件事，但他要我載著丙○○過去而已」等語綦詳（見本院97年度訴字第637 號卷
      59至72頁）。
   4、證人丁○○於警詢中供稱：「（問：何時、何地涉嫌槍擊
      案？）93年12月9 日晚間8 時許，在桃園縣楊梅鎮○○路
      116 巷5 之8 號皇家KTV 前，我持MP5 衝鋒槍槍擊該店家
      門口」、「（問：你共開了幾發子彈？）2 、30發」、「
      （問：與何人前去皇家KTV 槍擊？）與丙○○、羅治偉、
      乙○○一起去」、「（問：如何分工？）丙○○負責開車
      ，乙○○坐在駕駛座持手槍，我坐右後座持MP5 衝鋒槍，
      羅治偉坐在左後座持手槍，丙○○交代說到達皇家KTV 時
      ，你們就馬上下車，朝店家門口槍擊」、「（問：作案槍
      枝來源？）我搭乘丙○○的車，上車後由丙○○將槍交給
      我，其他人所持槍械在我上車前就已經準備好了」、「（
      問：作案後槍械何人保管？）我開槍完後，就把槍放在我
      乘坐的該自小客車後座，我就先行離開，槍械後來由何人
      保管我不知道」、「（問：你與乙○○、羅治偉、丙○○
      是何關係？）我們是在楊梅空中監獄PUB 認識的朋友」、
      「（問：皇家KTV 槍擊案有兩次，你是否都有參加？）我
      只有參加93年12月9 日那次」、「（問：93年12月9 日你
      參加皇家KTV 槍擊案，是何人召集你去？）我在槍擊案前
      兩天去空中監獄PUB ，遇到乙○○、羅治偉、丙○○，他
      們告訴我說要去處理事情，問我要不要幫忙，隔天在空中
      監獄旁的便利商店遇到乙○○，他說其他人去拿東西，之
      後我們坐上丙○○所駕車輛，到皇家KTV 下車，我持MP5
      衝鋒槍朝皇家KTV 大門掃射」、「（問：你們開槍如何分
      工？）我上車後看到3 把槍，楊建華問誰想拿大支的槍，
      我因為好奇，我說由我拿，當時我還不會操作該衝鋒槍，
      是羅治偉教我使用」、「（問：你是否有在『空中監獄PU
      B 』工作過？）沒有，我是在『空中監獄PUB 』前身『最
      愛酒店』擔任副總」、「（問：甲○○是否為『空中監獄
      PUB 』的老闆？）不是，他是接我『最愛酒店』的副總職
      務」等語（見臺灣桃園地方法院檢察署94年度偵字第4212
      號卷第27、28頁，第123 、124 頁）；於偵查中供稱：「
      （問：93年12月9 日皇家KTV 槍擊案，為何是由你拿MP5
      衝鋒槍？）因為好奇」、「（問：是否認識甲○○？）認
      識，他是我離職後酒店的副總」、「（問：是否知道甲○○是乙○○、羅治偉、丙○○的老大？）不知道，但他們
      以前常常到空中監獄店裡玩」、「（問：對於扣案之長槍
      是93年12月9 日在皇家KTV 開槍的長槍有無意見？）沒有
      」（見臺灣桃園地方法院檢察署94年度偵字第4212號卷第
      111 、112 頁，第154 頁）；於本院94年度訴字第1127號
      刑事案件審理中證稱：「（問：93年12月9 日晚間8 時許
      ，是否到過楊梅鎮皇家KT V前開槍？）是」、「（問：當
      天如何到達皇家KTV ？）乘坐由丙○○開的車」、「（問
      ：當天坐同一部車到皇家KT V有幾人？）我、丙○○、乙○○、羅治偉」、「（問：開槍的有誰？）我、乙○○有
      開槍」、「（問：丙○○、羅治偉在做什麼？）丙○○開
      車，羅治偉坐在駕駛座後座」、「（問：你們4 人當天如
      何碰面？）晚間7 時許，先在楊梅埔心1 家便利商店先與
      乙○○會合，再到埔心另一個地方與羅治偉、丙○○會合
      」、「（問：何人叫你來？）甲○○」、「（問：甲○○
      找你來的目的？）去開槍」、「（問：甲○○如何與你聯
      絡？）前兩天在空中監獄PU B接到甲○○的電話」、「（
      問：你當天開的槍如何取得？）與丙○○他們會合後上車
      ，車上就有1 個手提袋，我自己去把手提袋打開，從裡面
      把槍拿出來」、「（問：什麼時候發現手提袋出現在車上
      ？）上車的時候就知道了」、「（問：你當天開槍是持哪
      種槍枝？）衝鋒槍」、「（問：94年2 月28日凌晨你為何
      會出現在桃園縣新屋鄉○○○道路？）我當時是與丙○○
      、羅治偉在楊梅富岡的小吃店吃消夜，後來他們說要找人
      尋仇，我想要瞭解尋仇的原因，所以才搭上他們的車子」
      、「（問：被警察查獲時在做什麼？）拿彈匣要把子彈退
      掉」、「（問：既然要尋仇為何要把子彈退掉？）因為我
      跟他們說不必要為了小事情拿這麼多東西出去」、「（問
      ：你在退哪把槍的子彈？）衝鋒槍」、「（問：何以偵查
      中你沒有提到甲○○叫你去開槍？）因為當初只有我、丙○○被抓到，所以我才說是丙○○約我去開槍，實際上是
      甲○○約的，事先我就知道要去開槍了」等語（見本院94
      年度訴字第1127號卷第117 至125 頁）；於本案審理中證
      稱：「（問：你自己所涉犯與本案相同事實之槍砲案件，
      你當時於警詢、偵查中所述是否有說實話？）是，有說實
      話」、「（問：該槍砲案件中，你以證人身分接受交互詰
      問，所述是否實在？）請法官綜合我警詢、偵審中所述全
      部內容，不要斷章取義」等語明確（見本院98年度訴字第
      1184號卷第105 頁）。
   5、綜合上開證人乙○○、丙○○、羅治偉、丁○○所述各節
      明確詳實，且核均相符一致，並無歧異，而其等所指述上
      情，亦同時提及自己所涉共同持槍恐嚇之犯行，則苟非確
      有其事，其等又何須編造情節誣陷被告甲○○反陷自己涉
      犯重罪之必要。而況關於上開被告指使乙○○、丙○○、
      羅治偉、丁○○等人先向「小周」拿取槍、彈後，再持槍
      前往大城市遊樂場、皇家KTV 門口射擊恐嚇之事實，亦經
      被告於偵查中自白稱：「（問：是否指示乙○○、羅治偉
      等人於93年11月14日晚間，持你交予『小周』之槍械，至
      廖浩竹經營位在桃園縣中壢市○○○路○ 段98號大城市遊
      樂場開槍示威？）有這件事」、「（問：是否有指示羅治
      偉、丙○○等人於93年11月27日晚間，向『小周』取得槍
      械後，由丙○○持制式手槍，至莊勝忠所經營位在桃園縣
      楊梅鎮○○路116 巷5 之1 號皇家KTV 大門口開槍示威？
      ）有，是我指使的沒錯」、「（問：是否有指示乙○○、
      丙○○、羅治偉、丁○○，於93年12月9 日晚間，向『小
      周』取得制式手槍及MP5 衝鋒槍，去皇家KTV 大門口掃射
      示威？）有這件事，是我指示的」、「（問是否有指揮乙○○、丙○○、羅治偉、丁○○於94年2 月27日備槍欲找
      不詳姓名之人尋仇，為警在桃園縣新屋鄉查獲，為警扣得
      制式手槍、衝鋒槍、制式子彈？）有這事實」等語詳確在
      卷（見臺灣桃園地方法院檢察署98年度偵緝字第1518號卷
      偵查卷宗第24、25頁），復核與證人乙○○、丙○○、羅
      治偉、丁○○前開證述內容相符，復有如附表所示之槍、
      彈扣案足憑，由此益見證人乙○○、丙○○、羅治偉、丁○○等人所證上開各節至堪信實。雖被告於審理中翻異前
      供，改稱：伊沒有指示綽號「小周」之成年男子保管如附
      表所示之槍、彈，乙○○、羅治偉、丙○○、丁○○所參
      與之開槍恐嚇犯行均非伊所指示，與伊無關，伊只有在大
      陸地區參與詐騙集團，按照該集團之指示打電話向「皇家
      KT V」恫稱有年輕人要跑路，要給他們跑路費云云，所辯
      顯係事後編造之詞，無足憑採。
（四）又丙○○、羅治偉、丁○○於94年2 月28日凌晨1 時15分
      許，在桃園縣新屋鄉○○村○○鄰○○道路，為警查扣如附
      表所示槍、彈，經送請鑑定結果：MP5 長槍1 枝（含彈
      匣2 個，槍枝管制編號0000000 000 ）認係德國HK廠MP5
      型口徑9mm 之制式衝鋒槍，槍號為「AB008798」，內具陸
      條右旋之來復線，機械性能良好，可擊發同口徑制式子彈
      ，具殺傷力。90手槍1 枝（含彈匣2 個，槍枝管制編號
      0000000000），認係德國SIG SAUER 廠製P226型口徑9 mm
      制式半自動手槍，槍號為「U393921 」，槍管內具陸條右
      旋來復線，機械性能良好，可擊發同口徑制式子彈，具殺
      傷力。貝瑞塔手槍1 枝（含彈匣1 個，槍枝管制編號00
      00000000），認係巴西TAURUS廠製口徑9mm 制式半自動手
      槍，槍號為「TUE148131 」，槍管內具陸條右旋來復線，
      機械性能良好，可擊發同口徑制式子彈，具殺傷力。子
      彈274 顆（經試射用罄14顆，餘260 顆），認係口徑9mm
      （9X19 mm ）之制式子彈，均具殺傷力，有內政部警政署
      刑事警察局94年2 月28日刑鑑字第0940029728號鑑定書在
      卷足憑（見臺灣桃園地方法院檢察署94年度偵字第4212號
      卷第50至57頁）。
（五）基上，本案事證明確，被告犯行洵堪認定，應依法論科。
三、新舊法比較：
（一）按槍砲彈藥刀械管制條例雖於94年1 月26日修正公布、同
      月28日施行，惟未經許可持有槍、彈，其持有之繼續，乃
      行為之繼續，亦即一經持有槍枝，犯罪即已成立，其完結
      須繼續至持有行為終了之時（最高法院88年度台上字第70
      12號、4608號判決意旨可資參照），被告於事實欄一所示
      犯行，其持有具殺傷力之制式衝鋒槍、制式手槍及制式子
      彈行為繼續至94年2 月28日凌晨1 時15分許為警查獲時為
      止，是其犯行應逕以行為終了時之現行槍砲彈藥刀械管制
      條例論處，而無新舊法之比較適用，先予敘明。
（二）按被告行為後，刑法於94年1 月7 日修正通過，於同年2
      月2 日公佈，並於95年7 月1 日施行。按行為後法律有變
      更者，適用行為時之法律，但行為後之法律有利於行為人
      者，適用最有利於行為人之法律，修正後刑法第2 條第1
      項定有明文。此條規定乃與刑法第1 條罪刑法定主義契合
      ，而貫徹法律禁止溯及既往原則，係規範行為後法律變更
      所生新舊法律比較適用之準據法，是刑法第2 條本身雖經
      修正，但刑法第2 條既屬適用法律之準據法，本身尚無比
      較新舊法之問題，應一律適用裁判時之現行刑法第2 條規
      定以決定適用之刑罰法律。又有關刑法修正之比較新舊法
      ，應就罪刑有關之共犯、未遂犯、想像競合犯、牽連犯、
      連續犯、結合犯，以及累犯加重、自首減輕暨其他法定加
      減原因（如身份加減）與加減例等一切情形，綜其全部罪
      刑之結果而為比較（最高法院95年度第8 次刑庭會議決議
      可資參照）。茲就本件新舊法律比較之情形分論如下：
   1、刑法第55條關於牽連犯之規定業經刪除，則被告所犯各罪
      ，應予分論併罰。比較新、舊法結果，適用被告行為時之
      法律即修正前刑法第55條牽連犯之規定，對被告較為有利
      。
   2、被告分別於93年11月14日、同年月27日、同年12月9 日以
      所持槍彈恐嚇大城市遊樂場、皇家KTV 之恐嚇行為，時間
      緊接，方法相同，均觸犯構成要件相同之罪名，顯基於概
      括犯意反覆為之，依修正前刑法第56條規定，應論以連續
      犯一罪；而刑法修正後，刪除連續犯之規定，所犯各罪應
      依數罪併罰之規定分論併罰，是新舊法比較之結果，以修
      正前之法律較有利於行為人。
   3、刑法第42條關於易服勞役之規定，其中第2 項關於易服勞
      役之折算標準，移列至第3 項，並由「以1 元以上3 元以
      下，折算1 日。但勞役期限不得逾6 個月」，修正為「以
      新臺幣1,000 元、2,000 元或3,000 元折算1 日。但勞役
      期限不得逾1 年」。然依被告行為時之刑罰法律，即修正
      前刑法第42第2 項及罰金罰鍰提高標準條例第2 條（現已
      刪除）「依刑法第42條第2 項易服勞役者，均就其原定數
      額提高為100 倍折算1 日；法律所定罰金數額未依本條例
      提高倍數，或其處罰法條無罰金刑之規定者，亦同」等規
      定，易服勞役之折算標準最高為銀元300 元即新臺幣900
      元，最低為銀元100 元即新臺幣300 元。比較新舊法結果
      ，修正後易服勞役折算標準雖較有利於被告，但其勞役期
      限，則以修正前之規定較有利於被告，爰依修正前規定，
      諭知易服勞役折算標準及折算期限。
   4、罰金刑部分，刑法分則編各罪所定罰金刑之貨幣單位原為
      銀元，修正前刑法第33條第5款規定「罰金：1元（銀元）
      以上。」，而依罰金罰鍰提高標準條例規定，就72年6月
      26日前修正之刑法部分條文罰金數額提高2至10倍，其後
      修正者則不提高倍數，並依現行法規所定貨幣單位折算新
      臺幣條例規定，以銀元1元折算新臺幣3元；修正後刑法第
      33條第5款規定「罰金：新臺幣1,000元以上，以百元計算
      之」，刑法第33條第5款所定罰金貨幣單位經修正為新臺
      幣後，刑法分則各罪所定罰金刑之貨幣單位亦應配合修正
      為新臺幣，為使刑法分則編各罪所定罰金之最高數額與刑
      法修正前趨於一致，乃增訂刑法施行法第1 條之1 「中華
      民國94年1 月7 日刑法修正施行後，刑法分則編所定罰金
      之貨幣單位為新臺幣。94年1 月7 日刑法修正時，刑法分
      則編未修正之條文定有罰金者，自94年1 月7 日刑法修正
      施行後，就其所定數額提高為30倍。但72年6 月26日至94
      年1 月7 日新增或修正之條文，就其所定數額提高為3 倍
      」。從而，刑法分則編各罪所定罰金刑之最高數額，於上
      開規定修正後並無不同，惟修正後刑法第33條第5 款所定
      罰金刑最低數額，較之修正前提高，自以修正前刑法第33
      條第5 款規定較有利於被告，自應適用修正前刑法規定論
      處。另修正刑法係自95年7 月1 日起施行，在此之前，刑
      法分則編有關罰金刑之貨幣單位係銀元；且依刑法分則編
      應處罰金者，應適用罰金罰鍰提高標準條例第1 條之規定
      ；亦即應按各該具體條文制定或修正之時間先後，定其提
      高之倍數。惟被告行為後，刑法施行法增訂第1 條之1 ，
      於95年6 月14日經總統公布，並自同年7 月1 日起施行；
      該條規定：「中華民國94年1 月7 日刑法修正施行後，刑
      法分則編所定罰金之貨幣單位為新臺幣。94年1 月7 日刑
      法修正時，刑法分則編未修正之條文定有罰金者，自94年
      1 月7 日刑法修正施行後，就其所定數額提高為30倍。但
      72 年6月26日至94年1 月7 日新增或修正之條文，就其所
      定數額提高為3 倍」。亦即自95年7 月1 日起，刑法分則
      編所定罰金之貨幣單位，由原來之銀元改為新臺幣；且94
      年1 月7 日刑法修正時，刑法分則編未修正之條文定有罰
      金者，自95年7 月1 日起，有關罰金之數額提高為30倍。
      刑法第305 條恐嚇罪自24年7 月1 日施行後即未再修正，
      依增訂刑法施行法第1 條之1 之規定，其罰金以新臺幣為
      單位，數額應提高30倍。此與增訂前之罰金以銀元為單位
      ，且適用罰金罰鍰提高標準條例第1 條前段之結果應提高
      10 倍 ，而新臺幣與銀元之比例為1 ：3 ，換算結果亦為
      30倍者，並無不同。亦即增訂刑法施行法第1 條之1 之意
      旨，僅在使刑法規範之罰金刑之貨幣單位，一律改為新臺
      幣，並使增訂前後有關罰金刑提高之倍數一致，對被告而
      言，並無有利、不利之比較適用之問題，且此增訂之規定
      應屬罰金罰鍰提高標準條例第1 條但書之情形，當無同條
      前段規定之適用，自應逕行適用刑法施行法第1 條之1 之
      規定。
   5、刑法第28條原規定：「二人以上共同『實施』犯罪之行為
      者，皆為共同正犯。」亦於上述時間同時修正為：「二人
      以上共同『實行』犯罪之行為者，皆為共同正犯。」將舊
      法之「實施」修正為「實行」。原「實施」之概念，包含
      陰謀、預備、著手及實行等階段之行為，修僅共同實行犯
      罪行為始成立共同正犯。是新法共同正犯之範圍縮小，排
      除陰謀犯、預備犯之共同正犯。新舊法共同正犯之規定固
      有修正，但對被告係基於犯意聯絡，共同實行犯罪而言，
      不論新法、舊法，均構成共同正犯，上述刑法第28條之修
      正內容，對於被告並無「有利或不利」之影響，依前述說
      明，自無新舊法比較適用之問題。
   6、刑法第55條想像競合犯之規定，新法雖增列但書「不得科
      以較輕罪名所定最輕本刑以下之刑」，然僅係科刑之限制
      ，為法理之明文化，非屬法律之變更，自無新舊法比較之
      問題。
   7、刑法第38條關於沒收之規定，修正後條文固作有修正文字
      以使適用更期明確，但無影響刑罰之法律效果，應屬文字
      修正，非屬法律之變更，無庸為新舊法比較，應適用裁判
      時之現行刑法第38條規定。
   8、綜上所述，本件經綜合觀察全部罪刑比較之結果，除前述
      不生新舊法比較之部分外，應依修正後刑法第2 條第1 項
      前段規定，適用修正前刑法第55條牽連犯、第56條連續犯
      、第42條第2 項、第3 項、第33條第5 款之規定。
四、核被告所為，係犯槍砲彈藥刀械管制條例第7 條第4 項之未
    經許可持有衝鋒槍罪、未經許可持有手槍罪、同條例第12條
    第4 項之未經許可持有子彈罪、刑法第305 條之恐嚇罪。被
    告就事實一（一）所示之持槍恐嚇犯行與乙○○、羅治偉、
    綽號「小周」之成年男子間；就事實一（二）所示之持槍恐
    嚇犯行與乙○○、羅治偉、丙○○、綽號「小周」之成年男
    子間；就事實一（三）所示之持槍恐嚇犯行與乙○○、羅治
    偉、丙○○、丁○○、綽號「小周」之成年男子間；就事實
    一（四）所示之持有槍、彈之犯行與乙○○、羅治偉、丙○○、丁○○、綽號「小周」之成年男子間，均有犯意聯絡及
    行為分擔，為共同正犯。按未經許可持有槍、彈，係侵害社
    會法益之罪，同時持有種類相同之槍、彈，縱令客體有數個
    （如數枝同種類槍枝、數發同種類子彈），仍為單純一罪，
    不生想像競合問題（最高法院97年度台上字第231 號判決意
    旨參照）。是被告未經許可持有制式手槍2 枝、制式子彈
    274 顆，仍各僅成立單純一罪。又被告雖前於93年11月14日
    前某日起即持有如附表所示之槍、彈，至94年2 月28日為警
    查獲止，惟其持有槍、彈乃行為之繼續，均各僅論以一罪。
    另被告所犯上述3 次恐嚇犯行，時間緊接，觸犯構成要件相
    同之罪名，顯係基於概括犯意為之，為連續犯，依修正前刑
    法第56條規定，以一罪論，並依法加重其刑。又被告以一持
    有行為同時觸犯前開未經許可持有制式手槍、衝鋒槍、子彈
    罪，屬想像競合犯，應從一重以未經許可持有制式衝鋒槍罪
    處斷。復查，被告於前揭事實欄（二）、（三）開槍示威均
    同時恐嚇被害人莊勝忠、莊福君2 人，屬想像競合犯，均應
    從一重處斷。末按「刑法修正前，若意圖犯恐嚇罪而持有改
    造手槍，嗣果以該手槍恐嚇他人，應認其持有改造手槍與恐
    嚇兩罪間有方法、目的之牽連關係，依修正前刑法第55條牽
    連犯之規定從一重處斷」（最高法院96年度台上字第6905號
    判決意旨參照）。查證人乙○○、羅治偉、丙○○、丁○○
    均證述渠等係於接獲被告之指示，推由乙○○、羅治偉、丙○○前去向綽號「小周」之成年男子拿取上開槍、彈，始見
    到該等槍、彈，是其等證述內容僅能證明被告甲○○係為恐
    嚇被害人而持有上開槍彈，佐以被告自始即否認持有附表所
    示之槍彈犯行，以致本院亦無從再查知其持有槍彈之確切時
    間、來源及動機，依罪疑有利被告之原則，應認被告持有上
    開槍、彈係意圖持以恐赫被害人廖浩竹、莊勝忠、莊福君，
    是依前揭判決意旨，被告所犯未經許可持有衝鋒槍罪與恐嚇
    罪間，有手段、目的之牽連關係，應依修正前刑法第55條後
    段規定從一重以未經許可持有衝鋒槍罪處斷。至如事實欄一
    （四）為警查獲該次，雖乙○○已接獲被告之指示，而偕同
    羅治偉向綽號「小周」之成年男子拿取如附表所示之槍、彈
    ，再由丙○○駕車載運該等槍、彈，搭載羅治偉、丁○○，
    正欲前往搭載乙○○途中，而為警查獲，惟證人乙○○、羅
    治偉、丙○○、丁○○均證述被告甲○○尚未指示渠等恐嚇
    之對象，渠等恐嚇之對象既不明，難認已著手恐嚇犯行，其
    行為應止於預備階段，惟恐嚇罪不處罰預備犯，且檢察官亦
    於99年1 月28日本院審理時當庭敘明未就此部分事實起訴恐
    嚇罪（見本院98年度訴字第1184號卷第60頁背面），附此敘
    明。爰審酌具有殺傷力之制式手槍、制式衝鋒槍、制式子彈
    係屬高度危險之物品，被告未經主管機關許可，而擅自持有
    具殺傷力之制式槍、彈，持有之槍彈數量非微，且指示綽號
    「小周」之成年男子保管上開槍、彈，指示乙○○、丙○○
    、羅治偉、丁○○等人分將上開槍、彈攜入公眾場合，持該
    等槍、彈朝被害人廖浩竹、莊勝忠、莊福君所經營遊樂場、
    酒店門口射擊恐嚇上開被害人，嚴重危害他人之生命、身體
    安全，影響社會治安甚鉅，且犯後逃匿大陸地區，影響司法
    之偵、審，犯後雖於偵查中坦承全部犯行，惟嗣於本院審理
    中翻異前供、飾詞卸責，難認有悔意之犯後態度，及其犯罪
    動機、目的、手段、生活狀況、智識程度等一切情狀，量處
    如主文所示之刑，罰金部分併依修正前刑法第42條第2 項、
    第3 項之規定，諭知易服勞役之折算標準，及以罰金總額與
    6 個月之日數比例折算，以示懲儆。末查，被告所犯未經許
    可持有衝鋒槍罪，因所宣告之有期徒刑已逾1 年6 月，依據
    中華民國九十六年罪犯減刑條例第3 條第1 項第4 款之規定
    ，自不得予以減刑，且同為裁判上一罪之未經許可持有子彈
    罪及恐嚇罪，同在不應減刑之列（最高法院80年度台上字第
    4982號判決意旨參照），併此敘明。
五、沒收部分：
    按「具有殺傷力之改造手槍屬違禁物，除已滅失者外，應予
    沒收，法院並無自由裁量之權。又沒收物之執行完畢與沒收
    物之不存在，並非一事，因犯罪依法必須沒收之物，雖已於
    共犯中之一人確定判決諭知沒收，並已執行完畢，對於其他
    共犯之判決，仍應宣告沒收」（最高法院92年度台上字第61
    15號判決意旨參照）。扣案如附表所示制式衝鋒槍1 枝、制
    式手槍2 枝、制式子彈274 顆，經內政部警政署刑事警察局
    鑑定認具殺傷力，已如前述，均屬違禁物，前雖分經本院94
    年度訴字第1127號、97年度訴字第637 號就丁○○、丙○○
    、乙○○、羅治偉涉犯槍砲彈藥刀械管制條例案件中均宣告
    沒收確定，徵諸前揭判決意旨，本件仍應依刑法第38條第1
    項第1 款之規定，宣告沒收，惟上開制式子彈274 顆其中14
    顆於鑑定時經實際試射滅失，所餘已非原貌之彈頭、彈殼，
    而失子彈之性質，已不具殺傷力，尚非屬違禁物，自毋庸諭
    知沒收，附此敘明。
據上論斷，應依刑事訴訟法第299 條第1 項前段，槍砲彈藥刀械
管制條例第7 條第4 項、第12條第4 項，刑法第11條前段、第2
條第1 項前段、第305 條、第28條、第55條、第38條第1 項第1
款，修正前刑法第55條後段、第56條、第42條第2 項、第3 項，
刑法施行法第1 條之1 ，判決如主文。
本案經檢察官顏世翠到庭執行職務。
中    華    民    國    99    年    4     月    16    日
                  臺灣桃園地方法院刑事第八庭
                      審判長法  官  林惠霞
                            法  官  葉藍鸚
                            法  官  張明儀
以上正本證明與原本無異。
如不服本判決應於收受判決後10日內向本院提出上訴書狀，並應
敘述具體理由。其未敘述上訴理由者，應於上訴期間屆滿後20日
內向本院補提理由書( 均須按他造當事人之人數附繕本) 「切勿
逕送上級法院」。
                            書記官  邱仲騏
中    華    民    國    99    年    4     月    16    日
附錄本案論罪科刑之法條：
槍砲彈藥刀械管制條例第7條第4項
未經許可，持有、寄藏或意圖販賣而陳列第 1 項所列槍砲、彈
藥者，處 5 年以上有期徒刑，併科新臺幣 1 千萬元以下罰金。
槍砲彈藥刀械管制條例第12條第4項
未經許可，持有、寄藏或意圖販賣而陳列子彈者，處 5 年以下
有期徒刑，併科新台幣 300 萬元以下罰金。
中華民國刑法第305條
（恐嚇危害安全罪）
以加害生命、身體、自由、名譽、財產之事，恐嚇他人致生危害
於安全者，處 2 年以下有期徒刑、拘役或 3 百元以下罰金。
附表：
┌───┬──────────┬────┬──────┐
│編號  │物    品    名    稱│數    量│備        註│
├───┼──────────┼────┼──────┤
│一    │德國HK廠制式MP5 衝鋒│1枝     │            │
│      │槍（含狙擊鏡1個、彈 │        │            │
│      │匣2個，槍枝管制編號 │        │            │
│      │0000000000）        │        │            │
├───┼──────────┼────┼──────┤
│二    │德國SIG SAUER 廠P226│1枝     │            │
│      │型口徑9mm 制式90手槍│        │            │
│      │（含彈匣2 個，槍枝管│        │            │
│      │制編號0000000000）  │        │            │
├───┼──────────┼────┼──────┤
│三    │巴西TAURUS廠製口徑9m│1枝     │            │
│      │m 貝瑞塔手槍（含彈匣│        │            │
│      │1 個，槍枝管制編號  │        │            │
│      │0000000000）        │        │            │
├───┼──────────┼────┼──────┤
│四    │口徑9mm制式子彈     │274顆   │鑑定試射14顆│
│      │                    │        │用罄，餘260 │
│      │                    │        │顆          │
└───┴──────────┴────┴──────┘

司法院資訊處製作；財團法人民間司法改革基金會備份。
